【裁判字號】    98,訴,2204
【裁判日期】    980630
【裁判案由】    毒品危害防制條例
【裁判全文】
臺灣板橋地方法院刑事判決              98年度訴字第2204號
公  訴  人  臺灣板橋地方法院檢察署檢察官
被      告  甲○○
上列被告因毒品危害防制條例案件，經檢察官提起公訴（98年度
毒偵字第3019號），被告於準備程序中對被訴之事實為有罪陳述
，本院合議庭裁定由受命法官獨任行簡式審判程序，並判決如下
：
    主    文
甲○○施用第一級毒品，累犯，處有期徒刑柒月；扣案第一級毒
品海洛因壹包（淨重零點零壹零公克，取樣零點零零零陸公克
，驗餘淨重零點零零肆公克）沒收銷燬。
    事    實
一、甲○○於民國87年間，因施用毒品案件，經台灣台北地方法
    院以87年度毒聲字第1108號裁定送勒戒處所施以觀察、勒戒
    後，於87年10月26日因無繼續施用毒品傾向出所，該次施用
    毒品犯行且由臺灣臺北地方法院檢察署檢察官以87年度偵字
    第20987 號為不起訴處分確定；惟其於上開觀察、勒戒執行
    完畢釋放後5 年內之88年間，再犯施用毒品案件，經本院以
    88年度毒聲字第1526號裁定送勒戒處所施以觀察、勒戒後，
    因認有繼續施用毒品之傾向，復由本院以88年度毒聲字第20
    32號裁定令入戒治處所施以強制戒治，嗣於88年9 月29日由
    本院以88年度毒聲字第5331號裁定停止戒治並付保護管束出
    所，迄89年3 月29日保護管束期滿，停止戒治未經撤銷，視
    為強制戒治執行完畢，該次施用毒品犯行且由臺灣板橋地方
    法院檢察署檢察官以88年度偵字第5563號向本院提起公訴，
    並由本院以88年度易字第1926號判決判處有期徒刑7 月確定
    ，於90年8 月31日執行完畢；再於92年間，三犯施用毒品案
    件（施用第一級、第二級毒品），經臺灣臺北地方法院檢察
    署檢察官聲請裁定令入戒治處所施以強制戒治，併由台灣台
    北地方法院以92年度毒聲字第1458號裁定令入戒治處所施以
    強制戒治（惟嗣因毒品危害防制條例於93年1 月9 日修正施
    行，上開強制戒治因而未執行即經臺灣臺北地方法院檢察署
    檢察官逕予報結），該次施用第一、二級毒品犯行且經起訴
    ，由台灣台北地方法院各以92年度訴字第1622號、92年度簡
    字第2846號判決分別判處有期徒刑7 月及6 月確定，嗣經台
    灣台北地方法院以93年度聲字第1616號裁定上開二罪應合併
    執行有期徒刑1 年確定，於94年4 月13日縮刑期滿；另於95
    年間，因搶奪案件，經台灣台北地方法院以95年度訴字第71
    4 號判決判處有期徒刑8 月確定，於96年4 月22日縮刑期滿
    ；另因施用毒品案件，經台灣台北地方法院以95年度毒聲字
    第153 號裁定送勒戒處所施以觀察、勒戒後，認有繼續施用
    毒品之傾向，復由台灣台北地方法院以96年度毒聲字第37號
    裁定令入戒治處所施以強制戒治，其期間為6 個月以上，至
    無繼續強制戒治之必要為止，但最長不得逾1 年，嗣於執行
    屆滿6 個月後，經臺灣臺北戒治所評估後認其無繼續執行強
    制戒治之必要，於97年10月23日釋放出所，並由臺灣臺北地
    方法院檢察署檢察官於97年11月26日以97年度戒毒偵字第19
    7 號為不起訴處分確定；詎猶未知所戒慎，另基於施用第一
    級毒品海洛因之犯意，於98年4 月15日8 時許，在臺北市○
    ○區○○路附近之康定公園廁所內，以將海洛因摻水置於針
    筒內注射身體之方式施用海洛因1 次，嗣於98年4 月16日12
    時30分許，在臺北縣板橋市○○○路○ 段21號前（亞東醫院
    捷運站3 號出口內）為警查獲，並扣得其因本件施用海洛因
    而持有之海洛因1 包（淨重0.0310公克，取樣0.0006公克，
    驗餘淨重0.0304公克），甲○○且同意接受員警採尿，其尿
    液檢體經警送鑑驗後，呈嗎啡陽性反應。
二、案經臺北縣政府警察局板橋分局移送臺灣板橋地方法院檢察
    署檢察官偵查後起訴。
    理    由
一、認定犯罪事實所憑之證據及理由：
(一)、訊據被告對其在上揭時間、地點施用第一級毒品海洛因之事
    實，於本院審理中自白不諱；而其為警查獲時，同意接受採
    尿，其尿液檢體經警送驗後，確呈嗎啡陽性反應等情，亦有
    臺北縣政府警察局土城分局偵辦毒品危害防制條例案被移送
    人姓名及代碼對照表、臺灣檢驗科技股份有限公司98年5 月
    8 日濫用藥物檢驗報告各1 紙在卷可稽（見偵查卷第21、47
    頁）；另被告為警查獲時，所扣得白色粉末1 袋，經鑑定，
    淨重0.0310公克，取樣0.0006公克，驗餘淨重0.0304公克，
    檢出海洛因成分，亦有交通部民用航空局航空醫務中心98年
    5 月1 日航藥鑑字第0982268 號毒品鑑定書在卷可憑（見偵
    查卷第48頁）；俱徵被告前開自白應與事實相符，可以採信
    。
(二)、次按觀察、勒戒或強制戒治執行完畢釋放後，5 年內再犯施
    用第一、二級毒品之罪者，檢察官應依法追訴，毒品危害防
    制條例第23條第2 項定有明文；次按修正毒品危害防制條例
    就施用毒品者，僅於「初犯」及「5 年後再犯」二種情形，
    有其追訴條件之限制，即須於初犯經觀察、勒戒或強制戒治
    釋放後，5 年內均無施用毒品之行為，始能認其前所實施之
    觀察、勒戒或強制戒治已足遮斷毒癮，而得於5 年後再犯時
    ，再予適用初犯之規定，重行觀察、勒戒等程序；倘5 年內
    已經再犯，被依法追訴處罰，縱其第3 次（或第3 次以上）
    施用毒品之時間在初犯釋放5 年以後，即與「5 年後再犯」
    之情形有別，且因已於「5 年內再犯」，顯見其再犯率甚高
    ，原實施觀察、勒戒或強制戒治，已無法收其實效，而無5
    年戒斷期之存在，自無再經觀察、勒戒及強制戒治之必要，
    應由檢察官逕行起訴；最高法院著有95年度台非字第59號判
    決、95年度台非字第65號判決意旨可供參照；查被告前於87
    年間，因施用毒品案件，經台灣台北地方法院以87年度毒聲
    字第1108號裁定送勒戒處所施以觀察、勒戒後，於87年10月
    26日因無繼續施用毒品傾向出所，該次施用毒品犯行且由臺
    灣臺北地方法院檢察署檢察官以87年度偵字第20987 號為不
    起訴處分確定；惟其於上開觀察、勒戒執行完畢釋放後5 年
    內之88年間，再犯施用毒品案件，經本院以88年度毒聲字第
    1526號裁定送勒戒處所施以觀察、勒戒後，因認有繼續施用
    毒品之傾向，復由本院以88年度毒聲字第2032號裁定令入戒
    治處所施以強制戒治，嗣於88年9 月29日由本院以88年度毒
    聲字第5331號裁定停止戒治並付保護管束出所，迄89年3 月
    29日保護管束期滿，停止戒治未經撤銷，視為強制戒治執行
    完畢，該次施用毒品犯行且由臺灣板橋地方法院檢察署檢察
    官以88年度偵字第5563號向本院提起公訴，並由本院以88年
    度易字第1926號判決判處有期徒刑7 月確定，於90年8 月31
    日執行完畢；再於92年間，三犯施用毒品案件（施用第一級
    、第二級毒品），經臺灣臺北地方法院檢察署檢察官聲請裁
    定令入戒治處所施以強制戒治，併由台灣台北地方法院以92
    年度毒聲字第1458號裁定令入戒治處所施以強制戒治（惟嗣
    因毒品危害防制條例於93年1 月9 日修正施行，上開強制戒
    治因而未執行即經臺灣臺北地方法院檢察署檢察官逕予報結
    ），該次施用第一、二級毒品犯行且經起訴，由台灣台北地
    方法院各以92年度訴字第1622號、92年度簡字第2846號判決
    分別判處有期徒刑7 月及6 月確定，嗣經台灣台北地方法院
    以93年度聲字第1616號裁定上開二罪應合併執行有期徒刑1
    年確定，於94年4 月13日縮刑期滿；另於95年間，因搶奪案
    件，經台灣台北地方法院以95年度訴字第71 4號判決判處有
    期徒刑8 月確定，於96年4 月22日縮刑期滿；另因施用毒品
    案件，經台灣台北地方法院以95年度毒聲字第153 號裁定送
    勒戒處所施以觀察、勒戒後，認有繼續施用毒品之傾向，復
    由台灣台北地方法院以96年度毒聲字第37號裁定令入戒治處
    所施以強制戒治，其期間為6 個月以上，至無繼續強制戒治
    之必要為止，但最長不得逾1 年，嗣於執行屆滿6 個月後，
    經臺灣臺北戒治所評估後認其無繼續執行強制戒治之必要，
    於97年10月23日釋放出所，並由臺灣臺北地方法院檢察署檢
    察官於97年11月26日以97年度戒毒偵字第197 號為不起訴處
    分確定等情，有臺灣高等法院被告前案紀錄表在卷可稽，是
    被告於87年10月26日觀察勒戒期滿後，5 年以內之88、92年
    間，仍因分別有施用毒品犯行，經觀察勒戒、強制戒治、甚
    而判處罪刑確定，亦甚明確；據此，依諸前開條例規定及最
    高法院判決意旨，因被告在觀察勒戒執行完畢釋放後之5 年
    內，業有施用毒品之行為，則被告本次於98年4 月15日所為
    之施用毒品之行為，即與5 年後再犯之情形有別，無再經觀
    察、勒戒、強制戒治之必要，應由檢察官逕行起訴，附此敘
    明；綜上，本件事證已明，被告犯行堪以認定。
二、應適用之法律、科刑審酌事由及沒收物之處理：
(一)、按海洛因屬毒品危害防制條例第2 條第2 項第1 款所規定之
    第一級毒品；是核被告本件施用海洛因之行為，係犯同條例
    第10條第1 項之施用第一級毒品罪；其施用前、後持有第一
    級毒品海洛因之低度行為，均為其後施用之高度行為所吸收
    ，不另論罪；又被告於92年間，三犯施用毒品案件（施用第
    一級、第二級毒品），經臺灣臺北地方法院檢察署檢察官聲
    請裁定令入戒治處所施以強制戒治，併由台灣台北地方法院
    以92年度毒聲字第1458號裁定令入戒治處所施以強制戒治（
    惟嗣因毒品危害防制條例於93年1 月9 日修正施行，上開強
    制戒治因而未執行即經臺灣臺北地方法院檢察署檢察官逕予
    報結），該次施用第一、二級毒品犯行且經起訴，由台灣台
    北地方法院各以92年度訴字第1622號、92年度簡字第2846號
    判決分別判處有期徒刑7 月及6 月確定，嗣經台灣台北地方
    法院以93年度聲字第1616號裁定上開二罪應合併執行有期徒
    刑1 年確定，於94年4 月13日縮刑期滿；另於95年間，因搶
    奪案件，經台灣台北地方法院以95年度訴字第71 4號判決判
    處有期徒刑8 月確定，於96年4 月22日縮刑期滿等情，有上
    開臺灣高等法院被告前案紀錄表可稽，是其於有期徒刑執行
    完畢後，5 年以內故意再犯本件有期徒刑以上之罪，為累犯
    ，就其本件犯行，應依刑法第47條第1 項規定，加重其刑。
(二)、爰審酌被告曾因施用毒品犯行受觀察勒戒、強制戒治及刑罰
    執行，詎仍漠視法令禁制而犯本罪，顯未知所戒慎，惟兼衡
    其施用毒品所生危害，實以自戕身心健康為主，對於他人生
    命、身體、財產等法益，尚無明顯而重大之實害，暨斟酌其
    犯罪後坦認犯行之態度等一切情狀，就其本件犯行，量處如
    主文所示之刑，以示懲儆。
(三)、扣案之扣案第一級毒品海洛因1 包（淨重0.0310公克，取樣
    0.0006公克，驗餘淨重0.0304公克）內之海洛因，係被告因
    本件施用而持有之第一級毒品，且因該等分裝袋內之海洛因
    與乘裝前開毒品之分裝袋1 只，二者在物理上難以析離，均
    應依毒品危害防制條例第18條第1 項前段規定，諭知沒收銷
    燬。
據上論斷，應依刑事訴訟法第273 條之1 第1 項、第299 條第1
項前段、毒品危害防制條例第10條第1 項、第18條第1 項前段，
刑法第11條、第47條第1 項，判決如主文。
本案經檢察官郭季青到庭執行職務。
中    華    民    國    98    年    6     月    30    日
                  刑事第十六庭法  官  陳明偉
以上正本證明與原本無異。
如不服本判決應於送達後10日內向本院提出上訴狀。
                              書記官  陳玉心
中    華    民    國    98    年    6     月    30    日
附錄本案論罪科刑法條全文
毒品危害防制條例第十條
施用第一級毒品者，處六月以上五年以下有期徒刑。


司法院資訊處製作；財團法人民間司法改革基金會備份。
